【裁判字號】    92,簡上,31
【裁判日期】    920527
【裁判案由】    傷害
【裁判全文】
臺灣臺北地方法院刑事判決                          九十二年度簡上字第三一號
    上  訴  人  乙○○
右列上訴人因傷害案件，不服本院九十一年度簡字第二七六號中華民國九十一年十一
月二十五日第一審判決（聲請簡易判決處刑書案號：臺灣臺北地方法院檢察署八十九
年度偵字第二三九三八號），提起上訴，本院合議庭判決如左：
    主  文
上訴駁回。
    事  實
一、乙○○長期在臺北市○○街一○六之二號、一○六之三號前擺設攤位營業，因設
    攤之使用範圍、招牌及建物加蓋等問題與位於臺北市○○街一○六之二號今日壽
    司店之負責人游一男，迭生爭執，心生怨懟。其於民國八十九年十一月十七日中
    午十二時許，適在臺北市○○街三十九巷五十弄五十三號對面防火巷內巧遇游一
    男之子甲○○，竟基於傷害人身體之犯意，出手拍打甲○○之胸部及臉部，致甲
    ○○受有臉部瘀傷○點五公分乘以○點五公分、二點五公分乘以一公分、○點五
    乘以○點一公分之傷害。
二、案經甲○○訴由臺灣臺北地方法院檢察署檢察官偵查聲請以簡易判決處刑。
    理  由
一、訊據上訴人即被告乙○○矢口否認有何傷害犯行，辯稱：甲○○先拿雨傘戳伊，
    伊始反手將雨傘擋回去，並未毆打甲○○云云。經查，右揭犯罪事實，業據告訴
    人甲○○於警詢及偵查中指訴綦詳，且先後所陳互核一致，並無瑕疵，復有臺北
    市立仁愛醫院八十九年十一月十七日驗傷診斷書一紙在卷足憑。又參以卷附臺北
    市立仁愛醫院診斷證明書所載告訴人傷勢為臉部瘀傷○點五公分乘以○點五公分
    、二點五公分乘以一公分、○點五乘以○點一公分，核與告訴人所指被告拍打其
    臉部所受傷害一致，足見告訴人指訴之情節尚非虛詞。其次，被告於警詢時供稱
    ：甲○○先拿雨傘戳伊，伊有自衛反擊等語（參偵查卷第四十頁）；於偵查中供
    稱：「（檢察官問：有無打他？）他先打我，我再還手。」等語，有警詢筆錄及
    原審勘驗偵查錄音帶製成驗筆錄（參原審卷第三十九頁）在卷可稽，是由被告上
    開供述可知，被告係在告訴人以雨傘戳伊之後，始出手毆打告訴人，則姑不論告
    訴人甲○○曾以雨傘戳被告乙節是否屬實，被告確實有毆打告訴人之行為，堪以
    認定。按正當防衛必須對於現在不法之侵害始得為之，侵害業已過去，即無正當
    防衛可言。至彼此互毆，又必以一方初無傷人之行為，因排除對方不法之侵害而
    加以還擊，始得以正當防衛論。故侵害已過去後之報復行為，與無從分別何方為
    不法侵害之互毆行為，均不得主張防衛權，最高法院三十年上字第一○四○號判
    例意旨可資參照。是依被告所供上情，被告出手毆打告訴人既在告訴人以雨傘戳
    伊之後，則不法侵害已成過去，自無正當防衛可言。況被告指稱遭告訴人甲○○
    傷害乙節，經提出告訴，由臺灣臺北地方法院檢察署檢察官偵查後，以臺灣臺北
    地方法院檢察署九十年偵字第四六三六號為不起訴處分確定，有該不起訴處分書
    一件存卷足憑，則被告辯稱告訴人甲○○拿雨傘戳伊云云，尚難遽採。是被告以
    上開情詞置辯，無非卸責之詞，不足採信。本件事證明確，被告右揭犯行堪以認
    定，應依法論科。
二、核被告乙○○所為，係犯刑法第二百七十七條第一項之傷害罪。原審判決審酌被
    告犯罪之動機、目的、所受之刺激、手段、品行、智識程度、所生之危害及犯罪
    後之態度等一切情狀，依刑事訴訟法第四百四十九條第一項前段、第四百五十四
    條第二項、刑法第二條第一項前段、第二百七十七條第一項、第四十一條第一項
    前段，罰金罰鍰提高標準條例第一條前段、第二條，判處被告拘役參拾日，如易
    科罰金以佰元折算壹日，認事用法，均無違誤，量刑亦屬妥適，被告執詞否認
    犯行，提起上訴，非有理由，應予駁回。
據上論斷，應依刑事訴訟法第四百五十五條之一第一項、第三項、第三百六十八條，
判決如主文。
本案經檢察官越方如到庭執行職務
中      華      民      國      九十二      年    五    月    二十七    日
                                臺灣臺北地方法院刑事第七庭
                                    審判長法  官   梁   耀   鑌
                                          法  官   蔡   正   雄
                                          法  官   張   筱   琪
右正本證明與原本無異。
不得上訴。
                                          書記官   潘   文   賢
中      華      民      國      九十二      年    五    月    二十七    日


司法院資訊處製作；財團法人民間司法改革基金會備份。
